臺灣板橋地方法院刑事裁定　　　　　　　96年度聲判字第6號
聲　請　人　馥華建設有限公司
兼上代表人　甲○○
代　理　人　王聰明律師
被　　　告　乙○○
上列聲請人因被告偽造文書等案件，不服臺灣高等法院檢察署95
年度上聲議字第5335號駁回再議之處分（原不起訴處分案號：臺
灣板橋地方法院檢察署95年度偵續一字第47號），聲請交付審判
，本院裁定如下：
    主  文
聲請駁回。
    理  由
一、聲請意旨略以：
  (一)李子敬（另行起訴）與告訴人馥華建設股份有限公司（下稱
    馥華公司）、李陳月寶及李錫標、李芳裕、李素娥、李素芬
    、李素娟等人之父李塗成（已歿），共有坐落臺北縣蘆洲市
    ○○段489 地號之土地（權利範圍分別為：馥華公司十萬分
    之590 ，李塗成、李陳月寶各十萬分之1087，李子敬為十萬
    分之12048） 及台北縣蘆洲市○○段2174與2175建號之建物
    （權利範圍分別為馥華建設十萬分之6102，李塗成、李陳月
    寶各為十萬分之7716，李子敬為十萬分之78466） ，其建物
    門牌為臺北縣蘆洲市○○路31號1 、2 樓及同號地下1 層之
    1 ，雙方於民國88年5 月4 日訂有分管協議，詎李子敬竟基
    於意圖為自己不法所有之概括犯意聯絡，由具有犯意聯絡之
    其妻被告李素真（另行起訴）、其子被告李大右、李大舟、
    其女被告李蒨蒨、其女婿被告乙○○等（均經不起訴後再議
    駁回，聲請人僅就乙○○聲請交付審判）於92年12月23日設
    立「右博特開發股份有限公司」（下稱右博特公司）後，未
    經告訴人等之同意，李子敬即於翌日（即12月24日）擅自出
    售渠與告訴人等所共有之上開房、地與右博特公司，遲至93
    年3 月17日始通知詢問告訴人等對系爭房、地是否行使優先
    承購權，另於93年4 月8 日持前該虛偽之系爭房地買賣契約
    書向臺北縣三重市地政事務所辦理不動產買賣移轉登記，故
    認被告乙○○亦涉犯刑法使公務員登載不實及詐欺得利等罪
    嫌。
  (二)詎檢察官偵查後對以被告乙○○對李子敬之前開犯行不知情
    ，而對其為不起訴處分，未考慮被告乙○○有同意成立右博
    特公司，並由其個人帳戶匯出資款。而被告乙○○使公務員
    登載不實罪之事實，從虛設之右博特公司，虛偽訂立買賣契
    約並持以辦理提存、過戶，乃至於右博特公司之年度報帳，
    股東會之決議、登載，登載之文書非止一端，且此事項，非
    必與何人實際經營有關，只要對事項有不實之認識，而積極
    參與，即是共犯。而被告乙○○係該公司之負責人，且諸多
    文件皆須親自處理，公司並無能力以新臺幣（下同）2 億元
    以上之資金購買李子敬之不動產，豈能諉為不知？原處分認
    定顯與經驗法則相違。況由右博特公司之設立時機、組成之
    股東，亦可知純為權利濫用以及詐欺聲請人等之利益而設，
    而脫產行為中債務人將自己之財產處分親友，實務上亦認定
    係犯公務員登載不實，是本件李子敬與其餘被告共謀詐取聲
    請人等之財產，無成立公司之必要或有任何欲實施所設公營
    業項目之業務，而虛偽設立公司，自屬公務員登載不實，原
    檢察官未能洞悉其奸，忽視告訴人將喪失數千萬元鉅額之利
    益，而被告卻獲得數千萬元之利益，詎臺灣高等法院檢察署
    不察，復將聲請人之再議聲請駁回，更屬率斷，為維權益，
    並使不法之徒受其應有之制裁，故聲請人不服原處分，聲請
    鈞院裁定交付審判云云。
二、按告訴人不服上級法院檢察署檢察長或檢察總長認再議為無
    理由而駁回之處分者，得於接受處分書後10日內委任律師提
    出理由狀，向該管第一審法院聲請交付審判；法院認為交付
    審判之聲請不合法或無理由者，應駁回之；刑事訴訟法第25
    8 條之1 、第258 條之3 第2 項前段，分別定有明文。
三、本件聲請人馥華公司及其代表人甲○○告訴被告乙○○偽造
    文書等案件，經臺灣板橋地方法院檢察署檢察官偵查後，先
    後於民國94年1 月10日以94年度偵字第522 號、於94年12月
    26日以94年度偵續字第80號，以被告等犯罪嫌疑不足為由而
    作成不起訴處分。嗣經聲請人聲請再議後，雖均經臺灣高等
    法院檢察署檢察長命令發回續行偵查，惟經臺灣板橋地方法
    院檢察署檢察官再度續行偵查後，仍認被告之犯罪嫌疑不足
    ，而於95年10月25日以95年度偵續一字第47號為不起訴處分
    在案，經聲請人又聲請再議，臺灣高等法院檢察署檢察長則
    於95年12月23日以95年度上聲議字第5335號處分書駁回之，
    並於96年1 月15日合法送達該處分書予聲請人等情，此經本
    院依職權調取臺灣板橋地方法院檢察署95年度他字第2092號
    、94年度偵續字第80號、94年度偵字第522 號、93年度他字
    第7649號、93年度發查字第3395號、93年度他字第5554號、
    臺灣高等法院檢察署95年度上聲議字第5335號等卷證、併上
    開處分書可稽。茲聲請人仍執前開情詞聲請交付審判云云，
    經查：
  (一)訊據被告乙○○固不否認與李蒨蒨、李大舟、李大右及李素
    真等人於92年12月23日完成登記共同成立右博特公司，並於
    同月24日以該公司名義與被告李子敬就上開不動產訂有買賣
    契約書之事實，惟堅決否認有何使公務員登載不實及詐欺得
    利等犯行，其辯稱：當初成立右博特公司是媽媽（即岳母李
    素真）希望訓練小孩子，伊跟銀行貸款650 萬元後，並投資
    600 萬元，但伊因每個人各自有工作，故將公司業務實際授
    權予媽媽全權處理，且系爭不動產買賣伊知情，公司確實是
    要購買該筆不動產，我們都有授權媽媽，所以資金都是由媽
    媽處理等語（見臺灣板橋地方法院檢察署93年度他字第7649
    號偵查卷93年12月16日訊問筆錄第4 頁）。又於92年12月24
    日，伊有與李子敬、李素貞至黃永斐代書事務所簽訂本件買
    賣契約，但伊並無參與契約內容，伊岳母李素真為要訓練渠
    等做生意所以加入右博特公司，公司是李素真在負責，她有
    告訴我公司有本件土地買賣及收房租，而公司剛成立時伊是
    負責人，但伊並無實際參與公司業務，且伊之所得稅申報並
    沒有該公司給付的薪資資料，而李素真是在簽約前幾個星期
    才告知伊買土地的事且渠等成立右博特公司都是岳母李素真
    在處理，渠等均不清楚為何不找李子敬加入該公司等語（見
    臺灣板橋地方法院檢察署94年度偵續字第80號偵查卷94年5
    月6 日訊問筆錄第4 頁及第7 頁）。而依一般公司設立之常
    情，有意成立公司經營者，以近親或故舊擔任名義負責人，
    名義上負責人實際上並未參與公司經營者，並非鮮見。是就
    李子敬、李素真之犯行，被告是否有犯意聯絡及行為分擔，
    仍應舉其他事證為據，不能專以被告乙○○為公司之名義負
    責人為唯一佐證。
  (二)又證人黃永斐到庭證稱：此買賣之特別條款是雙方打好拿給
    我做為附件，而手續是拿身分證核對，本件買賣契約只有我
    一個代書在辨理，就我的理解我只知道一般的手續，至於其
    他的特別約定的部分是委託誰我不清楚等語（見臺灣板橋地
    方法院檢察署94年度偵續字第80號偵查卷94年5 月6 日訊問
    筆錄第4 頁）。另證人李素真到庭證稱：成立右博特公司目
    的，是要教我的子女一起做生意且找子女比較有向心力，至
    於不找李子敬一起投資是因為他身體不好且外行，後來因成
    立右博特錢都卡住了，所以還沒有教我的子女如何做生意。
    而本件土地買賣只委任黃永斐代書一人，優先承買權的存證
    信函是委任黃永琛律師寫的，我有給黃永斐代書紙條讓他抄
    ，本件買賣至少有請教5 、6 個律師，我在買土地是問代書
    比較多，我是問別的代書。後來因為比較認識黃永裴，所以
    就委任他，而買賣契約的私契是我請教別人之後自己寫的。
    而右博特公司買土地的事都是我在處理，且我會告訴我的子
    女但沒有開會，至於2 億9 千萬元部分則是依大華資產管理
    顧問股份公司議定的價格所決定，且國泰世華銀行的貸款，
    我也有還一部分。我所投資右博特公司的錢是我的存款，我
    不記得有無告訴李子敬成立右博特公司的事等語（見臺灣板
    橋地方法院檢察署94年度偵續字第80號偵查卷94年5 月6 日
    訊問筆錄第8 頁）。可見右博特公司並與李子敬虛偽簽訂購
    買系爭土地一節，係證人李素真以右博特公司名義與李子敬
    虛偽簽訂，再由李素真持該虛偽簽訂之買賣契約，委託代書
    向臺北縣三重市地政事務所辦理不動產買賣移轉登記方式，
    致使不知情之地政機關承辦人員將不實事項登載於職務上所
    掌之公文書，就上開買賣契約之簽訂、所有權登記之辦理，
    被告乙○○並未參與，自難認被告乙○○有何使用詐術而使
    第三人為物之交付及使公務員將不實事項登載於職務上所掌
    之文書等不實情事，更不能憑告訴人片面推論，即認定被告
    乙○○主觀上有詐欺或使公務員登載不實之犯意。
  (三)而就李子敬、李素真之犯嫌，雖經檢察官認證據充分而提起
    公訴，惟並不能據以推論右博特公司名義負責人即為共犯。
    本件依上開事證，不能證明被告乙○○與李子敬、李素真間
    有犯意聯絡及行為分擔，是聲請人認被告應對於李素真等人
    之全部犯罪事實，應負共同正犯之罪責，難認有據。原偵查
    、再議程序均已詳查上開事證，因證據不足而駁回在案。今
    聲請人又據片面陳詞，恣指原處分不當而聲請交付審判，仍
    乏實證相佐，自無理由，揆以首揭說明，應予裁定駁回。
據上論斷，應依刑事訴訟法第258 條之3 第2 項前段，裁定如主
文。
中　　華　　民　　國　　96　　年　　4 　　月　　24　　日
                  刑事第十二庭  審判長法  官  徐蘭萍
                                      法  官  林淑婷
                                      法  官  林漢強
上正本證明與原本無異。
本裁定不得抗告。
                                      書記官  曾千庭
中　　華　　民　　國　　96　　年　　4　　月　　25　　日
